臺灣高等法院臺中分院刑事判決　　　　95年度上訴字第2792號
上　訴　人
即　被　告　戊○○
指定辯護人　本院公設辯護人　甲○○
上列上訴人因違反臺灣地區與大陸地區人民關係條例案件，不服
臺灣彰化地方法院95年度易字第68號中華民國95年10月5日第一
審判決（起訴案號：臺灣彰化地方法院檢察署94年度偵字第7085
、8992號），提起上訴，本院判決如下：
    主  文
原判決撤銷。
戊○○共同意圖營利違反不得使大陸地區人民非法進入臺灣地區
之規定，處有期徒刑參年壹月。
    事  實
一、戊○○因知悉大陸地區人民丙○○（已離境）欲入境臺灣地
    區工作，為使丙○○得順利來台，且欲從中賺取仲介報酬，
    竟與無結婚真意之丁○○（由彰化地方法院檢察署檢察官另
    為緩起訴處分）、大陸地區仲介集團之不詳姓名成年人共同
    基於意圖營利使大陸地區人民丙○○非法進入臺灣地區之犯
    意聯絡，先於民國九十一年間，偕同丁○○前往大陸地區福
    建省福州市公證處，與丙○○辦理假結婚，取得由該市公證
    處核發內容不實之公證書，戊○○並交付新台幣（下同）三
    萬元與丁○○作為酬勞，戊○○則另由大陸地區仲介集團取
    得三萬元報酬，並由大陸地區仲介集團支付往返大陸地區之
    機票、食宿等費用。返台後，戊○○旋陪同丁○○，於九十
    一年九月十二日，持上開內容不實之結婚公證書，至彰化縣
    員林鎮戶政事務所辦理結婚登記，使該戶政事務所不知情之
    承辦公務員，將丁○○與丙○○結婚之不實事項，登載於其
    職務上所掌之公文書戶籍登記簿上，足生損害於該戶政機關
    對於戶籍登記之正確性。繼之戊○○與丁○○復持上開結婚
    公證書、上開內容登載不實之戶籍謄本公文書，以探親為由
    ，於九十一年九月十七日向內政部警政署入出境管理局（下
    稱：入出境管理局）申請核准丙○○來台，而行使之上開內
    容登載不實之戶籍謄本公文書，使該局不知情之經辦公務員
    ，核發丙○○中華民國台灣地區旅行證，丙○○始得於九十
    一年十一月十一日，持該中華民國臺灣地區旅行證，交付桃
    園中正國際機場之海關查核人員，以此方式非法進入臺灣地
    區。嗣經循線查獲。
二、案經彰化縣警察局北斗分局報告臺灣彰化地方法院檢察署檢
    察官偵查起訴。
    理  由
一、本件證人丙○○曾於警詢中為陳述，其性質雖屬傳聞證據，
    惟其未再於法院審理中為陳述，且查無符合刑事訴訟法第一
    百五十九條之一至之四等前四條之情形，其所為之上開警詢
    筆錄內容，本院審理時予以提示並告以要旨，且各經檢察官
    、辯護人及被告等人表示意見。當事人或辯護人已知上述筆
    錄乃傳聞證據，且均未於言詞辯論終結前對該等筆錄內容異
    議，依同法第一百五十九條之五規定，本院審酌上開筆錄作
    成時，較無人情施壓或干擾，亦無不當取供之情形，認為以
    之作為本案之證據亦屬適當，是其於警詢中之證言自具有證
    據能力。又按被告以外之人於偵查中向檢察官所為陳述，除
    顯有不可信之情況者外，得為證據，同法第一百五十九條之
    一第二項定有明文。本件證人丙○○、丁○○於檢察官偵查
    中所為之陳述，業經具結，其未曾提及檢察官在偵查時有不
    法取供之情形，當事人或辯護人且均未於言詞辯論終結前對
    該等筆錄內容異議，依上說明，其於偵查中之證言自均具有
    證據能力。
二、訊據被告戊○○對其上開犯行均坦承不諱，核與證人丙○○
    於警詢、偵查中，及證人丁○○於偵查中證述之情節相符，
    並有旅行證申請書、入出境查詢結果、國人入出境端末查詢
    報表、彰化縣員林鎮戶政事務所函及所附戶籍謄本、財團法
    人海峽交流基金會證明、大陸地區福建省福州市公證處結婚
    證明書可資佐證，其犯行洵堪認定，應依法論科。
三、刑法第二條第一項規定：「行為後法律有變更者，適用行為
    時之法律。但行為後之法律有利於行為人者，適用最有利於
    行為人之法律。查(1)刑法第二百十六條、二百十四條之罪，
    法定刑得併科銀元五百元以下罰金，依修正後刑法施行法增
    訂第一條之一：「中華民國九十四年一月七日刑法修正施行
    後，刑法分則編所定罰金之貨幣單位為新臺幣。九十四年一
    月七日刑法修正時，刑法分則編未修正之條文定有罰金者，
    自九十四年一月七日刑法修正施行後，就其所定數額提高為
    三十倍。但七十二年六月二十六日至九十四年一月七日新增
    或修正之條文，就其所定數額提高為三倍」，及刑法第三十
    三條第五款修正為：「主刑之種類如下：五、罰金：新臺幣
    一千元以上，以百元計算之」等規定觀之，依修正後之法律
    ，上開罪名所得科處之罰金刑最低為新臺幣一千元，然依被
    告行為時之刑罰法律，即罰金罰鍰提高標準條例第一條前段
    規定之提高倍數十倍及修正前刑法第三十三條第五款規定之
    罰金最低額一元計算，則前揭罪名所得最低額為銀元十元，
    若換算為新臺幣，最低額僅為新臺幣三十元。因此，比較上
    述修正前、後之刑罰法律，自以被告行為時關於科處罰金刑
    之法律較有利於被告，自應適用刑法修正前之規定。(2)被告
    戊○○所犯行使使公務員登載不實公文書罪之目的，即在於
    意圖營利使大陸地區人民丙○○非法進入臺灣地區，是其所
    犯上開二罪間，有修正前方法目的之牽連關係，雖修正後刑
    法已刪除牽連犯之規定，然修正前刑法第五十五條之規定較
    有利於被告，依刑法第二條第一項前段規定，應適用修正前
    刑法第五十五條之規定，從一重論以意圖營利使大陸地區人
    民非法進入臺灣地區罪。
四、被告為收取報酬而使大陸地區人民以假結婚登記方式非法進
    入台灣地區，核被告所為，係犯臺灣地區與大陸地區人民關
    係條例第七十九條第二項之意圖營利使大陸地區人民非法進
    入臺灣地區罪，及刑法第二百十六條、第二百十四條之行使
    使公務員登載不實公文書罪。起訴書已經載明被告為收取報
    酬而以假結婚為由申辦上開旅行證，使丙○○得以持上開行
    證，非法進入臺灣地區之犯行，雖於所犯法條欄，漏未論列
    臺灣地區與大陸地區人民關係條例第七十九條第二項，惟該
    部分犯罪事實業已詳載於起訴書犯罪事實，且其後亦經公訴
    人於補充理由書引用上開法條，本院自應併予審理，又起訴
    書雖未記載丙○○於九十一年十一月十一日，持上開行證，
    非法進入臺灣地區之事實，但此部分與上開起訴書所載部分
    係同一事實，本院自亦應予以審理。又被告所為使公務員登
    載不實之低度行為，應為行使之高度行為所吸收，不另論罪
    。被告與證人丁○○、大陸地區仲介集團之不詳姓名成年人
    間，就上開意圖營利使大陸地區人民非法進入臺灣地區犯行
    ，及被告與證人丁○○、丙○○、大陸地區仲介集團之不詳
    姓名成年人間，就上開行使使公務員登載不實之戶籍謄本公
    文書犯行，互有犯意聯絡及行為分擔，共同實行犯罪之行為
    ，均為共同正犯。被告所犯行使使公務員登載不實公文書罪
    之目的，即在於意圖營利使大陸地區人民丙○○非法進入臺
    灣地區，是其所犯上開二罪間，有修正前方法目的之牽連關
    係，應依修正前刑法第五十五條之規定，從一重論以意圖營
    利使大陸地區人民非法進入臺灣地區罪。原審對被告論罪科
    刑，固非無見，但被告以假結婚為由申請旅行證部分，承辦
    公務員尚須實質審查（詳如下述），原審誤認亦係犯使公務
    員登載不實文書罪，已有違誤，上訴人之上訴，雖無理由，
    惟原判決既有上述可議之處，仍屬無可維持，本院應將原判
    決撤銷改判。爰審酌被告所為妨害入出境管理而危害國家安
    全，且破壞婚姻制度，危害於戶政機關對於戶籍登記之正確
    性，及妨害社會秩序及善良風俗，已生相當之危害，惟犯後
    坦承犯行，態度良好等一切情狀，量處如主文第二項所示之
    刑。被告雖僅使丙○○一人非法進入台灣地區，但丙○○遭
    查獲來台賣淫，顯見被告為貪圖利益，勾結大陸地區之人蛇
    仲介集團，使大陸地區人民進入非法進入台灣地區，嚴重破
    壞台灣地區之國家安全、社會秩序及善良風俗，被告所為並
    無顯可憫恕之情狀，辯護人為被告辯護而請依刑法第五十九
    條規定減輕其刑云云，不可採納，附此敘明。
五、公訴意旨另略以：被告與丁○○，以假結婚探親為由，向入
    出境管理局申請核准丙○○來台，使該局不知情之經辦公務
    員，據以登載於丙○○之中華民國臺灣地區旅行證，丙○○
    始得於九十三年四月十六日，持該中華民國臺灣地區旅行證
    非法進入臺灣地區，因認此部分亦分別涉犯臺灣地區與大陸
    地區人民關係條例第七十九條第二項之意圖營利使大陸地區
    人民非法進入臺灣地區罪嫌，及刑法第二百十六條、第二百
    十四條之行使使公務員登載不實公文書罪嫌云云。
  (1)按犯罪事實應依證據認定之，無證據不得認定犯罪事實；又
    不能證明被告犯罪者，應諭知無罪之判決，刑事訴訟法第一
    百五十四條第二項、第三百零一條第一項分別定有明文。又
    按刑法第二百十四條所謂使公務員登載不實事項於公文書罪
　  ，須一經他人之聲明或申報，公務員即有登載之義務，並依
    其所為之聲明或申報予以登載，而屬不實之事項者，始足構
    成，若其所為聲明或申報，公務員尚須為實質之審查，以判
    斷其真實與否，始得為一定之記載者，即非本罪所稱之使公
    務員登載不實，最高法院七十三年台上字第一七一０號著有
    判例。
  (2)申辦旅行證部分：查依臺灣地區與大陸地區人民關係條例第
    十條第三項規定訂定之大陸地區人民進入臺灣地區許可辦法
    第十九條第七款規定：大陸地區人民申請進入臺灣地區，有
    事實足認係通謀而為虛偽結婚者，得不予許可；已許可者，
    得撤銷或廢止其許可，並註銷其入出境許可證，依上開規定
    ，入出境管理局對於大陸地區人民申請進入台灣地區，於審
    查時如發現係通謀為虛偽之假結婚者，得不予許可；已許可
    者，得撤銷或廢止其許可，並註銷其入出境許可證，顯見入
    出境管理局之承辦公務員，關於上開申請，須為實質審查，
    以判斷其真實與否，始得為一定之記載，揆諸上開判例意旨
    ，被告上開以假結婚為由申請旅行證之行為，即非刑法第二
    百十四條所稱之使公務員登載不實，公訴人認被告此部分行
    為構成使公務員登載不實罪嫌，尚屬誤會，但公訴人認此部
    分與上開有罪部分具有裁判上一罪關係，爰不另為無罪之諭
    知。
  (3)使丙○○於九十三年四月十六日持旅行證非法進入臺灣地區
    部分：訊據被告否認此部分犯行，辯稱：僅於九十一年間為
    丙○○申辦入境台灣地區等語，經查：丙○○於九十三年四
    月十六日進入臺灣地區時，所持用之９３入出字第三三六０
    ００八三號旅行證，係由丁○○代為申請，並非被告代為申
    請，此有該次之旅行證申請書附卷可稽（見本院卷第六六、
    六七頁），此外，又查無其他積極證據足以證明此部分行為
    係被告所為或與丁○○共同所為，公訴人所指被告之此部分
    犯行即屬不能證明，本應就此部分對被告為無罪之諭知，然
    因公訴人認此部分與上開有罪部分，具有修正前牽連犯之裁
    判上一罪關係，爰不另為無罪之諭知。
據上論斷，應依刑事訴訟法第三百六十九條第一項前段、第三
百六十四條、第二百九十九條第一項前段，臺灣地區與大陸地區
人民關係條例第七十九條第二項，刑法第二條第一項前段、第十
一條前段、第二十八條、第二百十六條、第二百十四條，修正前
第三十三條第五款、修正前第五十五條，罰金罰鍰提高標準條例
第一條前段，判決如主文。
本案經檢察官乙○○到庭執行職務。
中　　華　　民　　國　　96　　年　　4 　　月　　10　　日
            刑事第九庭  審判長法　官　陳  筱  珮
                              法　官　趙  春  碧
                              法　官　余  仕  明
上列正本證明與原本無異。
如不服本判決應於收受送達後十日內向本院提出上訴書狀，其未
敘述上訴之理由者並得於提起上訴後十日內向本院補提理由書（
均須按他造當事人之人數附繕本）。
                              書記官  林  玉  惠
中　　華　　民　　國　　96　　年　　4 　　月　　11  　日
